【裁判字號】    98,聲,1910
【裁判日期】    980428
【裁判案由】    沒入保證金
【裁判全文】
臺灣板橋地方法院刑事裁定              98年度聲字第1910號
聲  請  人  臺灣板橋地方法院檢察署檢察官
具  保  人  甲○○
被      告  乙○○
上列聲請人因被告犯臺灣地區與大陸地區人民關係條例案件，聲
請沒入保證金（98年度執聲沒字第263 號），本院裁定如下：
    主  文
甲○○繳納之保證金新臺幣陸萬元沒入之。
    理  由
一、本件聲請人以：本件具保人甲○○因被告乙○○犯臺灣地區
    與大陸地區人民關係條例案件，經依臺灣板橋地方法院指定
    之保證金額新臺幣6 萬元，出具現金保證後，將被告釋放。
    茲因該被告逃匿【本院按：被告係執行時逃匿，執行案號為
    臺灣板橋地方法院檢察署98年度執字第3302號】，聲請將具
    保人原繳納上開保證金沒入（97年刑保字第11號）等意旨前
    來。
二、按受死刑、徒刑或拘役之諭知，而未經羈押者，檢察官於執
    行時，應傳喚之，傳喚不到者，應行拘提；又具保之被告逃
    匿者，應命具保人繳納指定之保證金額，並沒入之。不繳納
    者，強制執行。保證金已繳納者，沒入之，刑事訴訟法第
    469 條第1 項、第118 條第1 項、第121 條第1 項分別定有
    明文。又，沒入具保人繳納之保證金，應先通知具保人帶同
    或通知被告到案執行，且以被告於具保停止羈押後故意逃匿
    為要件（最高法院91年度台非字第159 號判決要旨足資參照
    ）。故而，具保停止羈押之被告經依法傳拘未獲，而於為裁
    定沒入前，先行通知具保人限期命將被告送案，於無效果時
    ，再為沒入之裁定，如此可確認具保人亦不知被告行蹤，將
    使具保人對於沒入保證金之裁定更加信服，此有司法院民國
    （下同）70年10月28日（）廳刑一字第1104號函可資參考
    。是以，應受執行之被告經合法傳喚、拘提，無正當理由拒
    不到案執行，且經合法通知具保人限期命通知或帶同被告到
    案執行，亦無效果時，即得據以認定被告確已逃匿，而依上
    揭規定沒入具保人繳納之保證金。
三、復按被告、自訴人、告訴人、附帶民事訴訟當事人、代理人
    、辯護人、輔佐人或被害人為接受文書之送達，應將其住所
    、居所或事務所向法院或檢察官陳明；前項之陳明，其效力
    及於同地之各級法院，刑事訴訟法第55條第1 項、第2 項亦
    均有明定，是依當事人陳報之居所送達文書，自屬於法有據
    。又送達文書，除本章有特別規定外，準用民事訴訟法之規
    定；送達於應受送達人之住居所、事務所或營業所行之；送
    達於住、居所、事務所或營業所不獲會晤應受送達人者，得
    將文書付與有辨別事理能力之同居人或受僱人；送達不能依
    前2 條規定為之者，得將文書寄存送達地之自治或警察機關
    ，並作送達通知書兩份，1 份黏貼於應受送達人住居所、事
    務所、營業所或其就業處所門首，另1 份置於該送達處所信
    箱或其他適當位置，以為送達；寄存送達自寄存之日起，經
    10日發生效力，此觀諸刑事訴訟法第62條、民事訴訟法第
    136 條第1 項、第137 條、第138 條第1 項、第2 項等規定
    明確。
四、經查：
(一)、本件被告乙○○、具保人甲○○，均設籍在「臺北縣土城市
    ○○路156 巷8 號3 樓」，有聲請人提出各於98年3 月19日
    、98年3 月20日查得其2 人之法務部戶役政連結作業系統個
    人基本資料查詢表均在卷為據。
(二)、又，聲請人通知被告乙○○應於98年3 月19日上午10時到署
    執行之傳票，經向其住所地即「臺北縣土城市○○路156 巷
    8 號3 樓」處所為郵務送達，因未獲會晤應受送達之被告本
    人，亦無得受領文書之同居人或受僱人，98年3 月5 日寄存
    於前址所轄之臺北縣政府警察局土城分局清水派出所以為送
    達，嗣經10日，98年3 月15日生合法送達效力；然被告並未
    遵期報到執行。聲請人因被告未依期到案，復就被告上開住
    所地址實施拘提未獲。上揭情節，有卷附送達證書、拘票暨
    拘提報告書各1 份附卷可據，是依前述，堪認聲請人對被告
    已經踐行合法傳喚、拘提程序，惟均無效果。
(三)、再，聲請人將具保人應協助被告於98年3 月19日上午10時到
    案接受執行之通知，郵寄至具保人甲○○之住所地即其繳納
    本案保證金時，向本院陳明之居住地址「臺北縣土城市○○
    路156 巷8 號3 樓」【本院按：與被告乙○○之住所地同，
    詳如上說明】，同因未獲應受送達之具保人本人，亦無其他
    得受領文書之同居人或受僱人，98年3 月5 日寄存送達於上
    址所轄之臺北縣政府警察局土城分局清水派出所，經10日，
    98年3 月15日生有合法送達效力。前情，亦為聲請人提出通
    知書、送達證書與臺灣板橋地方法院97年刑保字第11號刑事
    保證金收據影本等各1 件在卷為證。另，具保人於受有如上
    應依聲請人指定期日帶同被告到案執行之合法通知後，迄至
    其應於98年3 月19日上午10時協助被告報到執行之日止，此
    期間均無在監在押情形，有聲請人於98年3 月23日查得之具
    保人在監所最新資料報表1 紙附卷足稽。然而，具保人甲○
    ○經前揭合法通知後，仍未遵期帶同被告到署接受執行。
(四)、末查，被告乙○○迄今仍逃匿中，尚未到案執行之事實，已
    為本院依職權查明屬實，有本院於本案聲請繫屬後之98年4
    月27日查得被告最近之在監在押全國紀錄表1 件在卷可考。
    從而，被告乙○○顯已逃匿，揆諸前揭說明，自應將具保人
    甲○○原繳納首開保證金沒入。
據上論斷，應依刑事訴訟法第118 條、第121 條第1 項，裁定如
主文。
中    華    民    國    98    年    4     月    28    日
                        刑事第4 庭法  官  黎錦福
上列正本證明與原本無異。
如不服本裁定，應於裁定送達後5 日內敘明抗告理由，向本院提
出抗告狀。
                                  書記官  蔡麗春
中    華    民    國    98    年    4     月    28    日


司法院資訊處製作；財團法人民間司法改革基金會備份。
